臺灣板橋地方法院刑事判決　　　　　　　　　　　　九十三年度易字第一０六０號
　　公　訴　人　臺灣板橋地方法院檢察署檢察官
　　被　　　告　乙○○
右列被告因竊盜等案件，經檢察官聲請簡易判決處刑（九十三年度偵字第八九八０號
），本院簡易庭認不應以簡易判決處刑（九十三年度簡字第二九五○號），改依通常
程序審理，判決如左：
    主  文
乙○○無罪。
    理  由
一、公訴意旨略以：被告乙○○與方彥翔（另案審理），基於共同意圖為自己不法所
    有之犯意聯絡，於民國（下同）九十三年五月二十四日下午三時三十五分許，在
    臺北縣板橋市○○路○段二六一號前，因見告訴人甲○○將其所有皮包置於機車
    坐墊下後，進入位於板橋市○○路○段二六一號之遠傳電信公司，認有機可乘，
    遂由被告乙○○進入遠傳電信公司負責把風，由方彥翔撬開甲○○機車坐墊，而
    共同竊取告訴人甲○○之皮包（內有
    ，得手後由被告乙○○騎乘機車搭載方彥翔離去。嗣二人騎乘上揭機車行經板橋
    市○○街、後埔街口時，為警發覺形跡可疑欲加以攔查，方彥翔見狀跳車逃離，
    而被告乙○○則繼續加速騎乘機車逃逸，後分別於板橋市○○路七三號前、板橋
    市○○街口為警查獲，並扣得該皮包一只。因認被告乙○○涉犯共同竊盜罪嫌。
二、按犯罪事實應以證據認定之，無證據不得認定犯罪事實；又不能證明被告犯罪，
    應諭知無罪之判決，刑事訴訟法第一百五十四條第二項、第三百零一條第一項分
    別定有明文。次按，在證據法則上，證據資料尚存有對被告有利之懷疑時，如無
    法依客觀方法排除此項合理之可疑時，依「罪疑唯有利於被告」之原則，不得以
    此項證據資料作為有罪判決之依據。再者，認定被告有罪之事實應憑證據；如未
    能發現相當之證據，或證據不足以證明，自不能以推測或擬制之方法，以為裁判
    之基礎；且認定事實所憑之證據，其為訴訟上之證明，需達於通常一般人均不致
    有所懷疑，而得確信其為事實之程度者，始得據為有罪之認定；倘其證明尚未達
    到此一程度，而有合理之懷疑存在時，尚難為有罪之認定基礎；苟積極證據不足
    為不利於被告事實之認定時，即應為有利於被告之認定，更不必有何有利之證據
    。最高法院分別著有三十年上字第八一六號、四十年台上字第八六號、七十六年
    台上字第四九八六號判決可資參照。
三、公訴人認被告乙○○涉有前述犯行，無非係以被告乙○○於檢察官訊問時供述，
    可認定被告乙○○於遠傳電信公司內把風之事實，復有告訴人甲○○於警詢時之
    指訴、贓物認領保管單、照片五張，可證明告訴人甲○○財物失竊之事實，作為
    不利於被告乙○○之認定。
四、經查，告訴人甲○○於九十三年五月二十四日下午三時許，失竊置於機車坐墊下
    之皮包一只｛內有
    張（價值新臺幣三千零五十五元）、大客車回數票二十九張（價值新臺幣一千四
    百五十元）｝，有告訴人甲○○於警詢時之指訴（詳參臺灣板橋地方法院檢察署
    九十三年度偵字第八九八○號卷第四頁、第五頁九十三年五月二十四日警詢筆錄
    ）、贓物照片影本共四幀（詳參同前偵查卷第二十一頁、第二十二頁）及臺北縣
    政府警察局贓物認領保管單一紙在卷可稽，堪認告訴人甲○○確有失竊上開皮包
    及內含之財物。而被告乙○○於警詢及檢察官訊問時固坦承：渠於九十三年五月
    二十四日下午三時許，騎乘車號ＱＫＪ─二一一號機車搭載友人方彥翔至臺北縣
    板橋市○○路○段二六一號遠傳電信門口，渠繳完電信費用後，方彥翔坐上機車
    ，渠載方彥翔一同離去，行至臺北縣板橋市○○街與校前街口時遇警盤查，方彥
    翔跳車往臺北縣板橋市○○路方向逃逸，渠則於臺北縣板橋市○○街口為警捕獲
    等語（詳參同前偵查卷第八頁九十三年五月二十五日警詢筆錄、第三十六頁九十
    三年五月二十五日訊問筆錄）；核與證人方彥翔於警詢、檢察官及本院訊問時證
    述：被告乙○○騎伊提供之ＱＫＪ─二一一號機車載伊至臺北縣板橋市○○路○
    段二六一號遠傳電信門口，被告乙○○去繳電信費，伊在外發現告訴人甲○○將
    皮包放入ＧＰＬ─二○五號機車置物箱內，就直接進入遠傳電信公司繳費，於是
    伊徒手將重機車坐墊掀開偷走皮包，待被告乙○○繳完費用，伊與被告乙○○一
    同騎車離去等語相符（詳參同前偵查卷第十三頁九十三年五月二十五日警詢筆錄
    、第三十五頁九十三年五月二十五日訊問筆錄、本院九十三年度簡字第二九五○
    號九十三年九月十三日訊問筆錄）。足認被告乙○○確於前揭時地騎乘載證人方
    彥翔至遠傳電信，在被告乙○○入內繳費時，證人方彥翔竊取告訴人甲○○置於
    機車坐墊下之皮包一只得手後，與被告乙○○共乘機車離去。
五、然查：
（一）、被告乙○○堅決否認有何與方彥翔共同竊盜告訴人甲○○財物之犯行，其初
        於警詢時辯稱：渠繳完電話費用後騎機車時，方彥翔馬上坐上機車告訴渠竊
        取他人皮包之事，要渠趕快騎機車離開現場（詳參同前偵查卷第八頁九十三
        年五月二十五日警詢筆錄）；嗣於檢察官訊問時翻稱：是警察攔檢時方彥翔
        才告知竊取他人皮包之事等語（詳參同前偵查卷第三十六頁九十三年五月二
        十五日訊問筆錄）。是被告乙○○前後所辯，雖有知悉方彥翔行竊時點之不
        同，但就其在方彥翔竊得告訴人甲○○所有財物之後，才知悉此事一情，前
        後供述相符。
（二）、而證人方彥翔雖於警詢時稱：在伊竊得告訴人甲○○之上揭皮包後，被告乙
        ○○繳完費準備騎車時，伊馬上跳上機車後座跟被告乙○○說伊偷了一個皮
        包趕快走，於是被告乙○○就將機車快速騎走等語（詳參同前偵查卷第十三
        頁九十三年五月二十五日警詢筆錄）；嗣於檢察官與本院訊問時均改稱：是
        在被告乙○○與伊遇到警察時，伊才告知被告乙○○說伊身上有一個皮包等
        語（詳參同前偵查卷第三十五頁九十三年五月二十五日訊問筆錄、本院九十
        三年九月十三日訊問筆錄）。因此，證人方彥翔雖然就被告乙○○於何時知
        悉伊竊得財物，前後所供互有出入，惟就被告乙○○是在伊竊得財物後，方
        知悉此事一情，先後供證相符，且與被告乙○○所辯吻合；況證人方彥翔於
        檢察官訊問時指明：被告乙○○並未在場把風（詳參同前偵查卷第三十六頁
        九十三年五月二十五日訊問筆錄）；復於本院訊問時證言：伊偷到皮包，將
        之藏放於衣服裡等語（詳參本院九十三年九月十三日訊問筆錄）。顯見被告
        乙○○即使騎乘機車搭載證人方彥翔，亦未必能查覺到證人方彥翔已竊取他
        人財物，堪信被告乙○○未參與證人方彥翔之竊盜犯行。
（三）、綜上所述，被告乙○○所辯，核與證人方彥翔所證相符，足信為真。縱告訴
        人甲○○確遭證人方彥翔竊取皮包一只，且被告乙○○與證人方彥翔共乘機
        車出入，且遇警逃逸，但公訴人始終未能提出積極證據證明被告乙○○確與
        證人方彥翔共犯本件竊盜犯行；雖本院依職權逕向遠傳電信公司查詢，亦無
        九十三年五月二十四日下午三時二十分起至四十五分於門口及店內之監視錄
        影帶可資參考，有遠傳電信公司於九十三年十月五日遠傳業服字第○九三○
        一七五四號函一件附卷可考。又倘被告乙○○確為證人方彥翔竊盜犯行之共
        犯，自應於行竊地點即遠傳電信門口附近把風，較可預防告訴人甲○○或其
        他路人發覺，公訴人認被告乙○○係進入遠傳電信店內把風，似與常情有悖
        。是依上開證據，尚不足為被告乙○○有竊盜罪行之認定。既不能證明被告
        乙○○犯罪，依法自應為其無罪之諭知。
六、末查，被告乙○○經本院合法傳喚，無正當理由不到庭，茲以本案係應諭知被告
    乙○○無罪之判決，爰依刑事訴訟法第三百零六條之規定，不待被告乙○○到庭
    陳述逕行判決。
據上論斷，應依刑事訴訟法第三百零六條、第三百零一條第一項，判決如主文。
本案經檢察官孫治平到庭執行職務
中　　　華　　　民　　　國　　九十三　　年　　十二　　月　　二十四　　日
                              臺灣板橋地方法院刑事第十五庭
                                  　　審判長法  官  高玉舜
                                            法　官　陳靜茹
                                            法　官　吳幸娥
右正本證明與原本無異
如不服本判決應於送達後十日內向本院提出上訴狀
　　　　　                                  書記官  田世杰
中　　　華　　　民　　　國　　九十三　　年　　十二　　月　　二十七　　日
